臺灣高雄地方法院刑事判決　　　　　　　 110年度易字第72號
公　訴　人　臺灣高雄地方檢察署檢察官
被　　　告　邱聖博



選任辯護人　楊譜諺律師
　　　　　　鄭健宏律師
上列被告因妨害名譽案件，經檢察官提起公訴（109 年度偵字第
19445 號），本院判決如下：
    主  文
邱聖博犯公然侮辱罪，處拘役貳拾日，如易科罰金，以新臺幣壹
仟元折算壹日。
    犯罪事實
一、邱聖博於民國109 年5 月31日21時15分許，在陳漢玉位於高
    雄市○○區○○路0 段00號住處外騎樓處，因細故而與陳漢
    玉發生口角爭執，詎邱聖博竟基於公然侮辱之犯意，在不特
    定人得共見共聞之上址騎樓處，以「下西下井」、「衝你娘
    機掰」（臺語）等語辱罵陳漢玉，足以貶損陳漢玉之人格及
    社會評價。
二、案經陳漢玉訴由臺灣高雄地方檢察署檢察官偵查起訴。
    理  由
壹、證據能力部分
    按被告以外之人於審判外之言詞或書面陳述，除法律有規定
    者外，不得作為證據，刑事訴訟法第159 條第1 項定有明文
    。查證人即告訴人陳漢玉、證人陳雪紅於警詢及偵查中檢察
    事務官詢問時之證述，係被告邱聖博以外之人於審判外之陳
    述，被告及辯護人復否認該陳述之證據能力，依刑事訴訟法
    第159 條第1 項規定，無證據能力。
貳、實體部分
一、訊據被告固坦承有於上開時、地說出「下西下井」、「衝你
    娘機掰」（臺語）等言詞，然矢口否認有何公然侮辱之犯行
    ，辯稱：我講「下西下井」是指告訴人不要有這個行為，「
    衝你娘機掰」部分我不是對告訴人講的，當時我已經走回我
    家的方向，我並沒有侮辱告訴人的意思等語。辯護人則為被
    告辯稱：被告說出「衝你娘機掰」時與告訴人之爭執已然結
    束，告訴人早已進入自家室內，依當時情況，「衝你娘機掰
    」僅是被告抒發一己情緒之口頭禪，主觀上並無侮辱告訴人
    或貶損其名譽之意欲，且因告訴人並不在場，看不出被告言
    詞是針對何人，故客觀上被告並無針對告訴人實行侮辱行為
    ，對告訴人之人格評價亦未產生實質減損等語。經查：
（一）刑法公然侮辱罪之侮辱，乃對他人為輕蔑表示之行為，其
      內涵以具有足使他人在精神、心理上有感受到難堪或不快
      之虞者。而公然侮辱罪之成立，其侮辱之對象固以特定或
      可得特定之人為限，但不以指明姓名為必要，如就行為人
      表示之旨趣以及其他情事綜合觀察，得推知其所指為何人
      者，即足當之。
（二）經本院當庭勘驗被告與告訴人於案發時、地發生口角爭執
      之監視錄影「0000000_21h00m_ch02 」檔案影片，勘驗結
      果略以（見本院卷第204 頁至第206 頁、第233 頁至第23
      7 頁之勘驗筆錄及截圖照片）：
    1.畫面影音全程連續無中斷。
    2.監視器畫面時間21:04:16 ~21:05:37
      1 名戴口罩之女子（下稱甲女）與1 名身穿短袖上衣之男
      子（下稱乙男），及1 名身穿藍色外套之女子（下稱丙女
      ）在對話。
      乙男：哎呀！賣下西下井（臺語）。（揮動右手）< 圖一
            > 
      一名女子聲：（此時甲女面向乙男及丙女）沒關係不只我
                  們看的到，管理員也看的很清楚。
      乙男：沒關係啊，來裡面阿（右手指左方處），來叫警察
            嗎！你不是很會叫警察？（手指向甲女），你最會
            檢舉人家的（手指向甲女），你最會叫警察了。<
            圖二>
      甲女：（揮手並轉身，緩慢關上門，消失於畫面）
      乙男：喔你小孩好棒喔（面向甲女消失於畫面的方向並拍
            手）! 你小孩好棒喔（拍手）< 圖三> 
      丙女：（往甲女家門方向走去，並隔著門對內說話）知道
            理虧了吧！
      乙男：（往甲女家門方向走去，並隔著門對內說話）你小
            孩好棒喔! 你小孩好棒喔（拍手）
      丙女：（再次往甲女家門方向走去）你知道理虧了吧！你
            知道理虧了吧!<圖四>
      乙男：（往甲女家門方向走去並隔著門對內說話並吼叫）
            有沒有厲害（臺語）？有沒有厲害（臺語）？有沒
            有好棒棒？有沒有好棒棒？很厲害是不是（臺語）
            ？< 圖五>
      丙女：（往甲女家門方向走去並隔著門對內說話，聽不清
            楚說什麼）
      乙男：好棒喔！你小孩好棒喔！（持續拍手及吼叫）< 圖
            六> 
      丙女：（往甲女家門方向走去並隔著門對內說話）等一下
            （用手摀住乙男嘴巴）! 你等一下（用手摀住乙男
            嘴吧）< 圖七> 
      丙女：（往甲女家門方向走去並隔著門對內說話）門口也
            有監視器看得非常清楚（後續聽不清楚說什麼）
      乙男：（隔著門對內說話）對啦！我們叫警察來看啦！我
            們來叫警察來看影片啦！叫你先生來欣賞影片啦！
            < 圖八>
      乙男：（隔著門對內說話，手放在嘴巴處大聲說話）沒關
            係我會找你先生看影片。
      丙女：（隔著門對內說話）你老公不知道嗎？
      乙男：很厲害，背來衝（臺語）（面向甲女住家並隔著門
            對內說話，講完後往畫面下方移動）< 圖九>
      乙男: （再度轉頭面向甲女住家方向陳述，講完後往畫面
            下方移動）衝你娘機掰（臺語）<圖十> 
      監視器畫面時間21:05:29出現另一名男子聲音：你們在幹
            嘛？（臺語）
      乙男：（對男子聲音方向）沒有，她自己來討罵的（臺語
            ）。（指向甲女住家門口）
      丙女：（面對另一名男子聲音方向）她來說話的喔。（臺
            語）
      乙男：（對另一名男子聲音方向）她自己來罵的（臺語）
            。（走向馬路）
      丙女：（對男子聲音方向）她來說的喔（臺語）。（走向
            馬路）
      乙男：（回頭對甲女家門口陳述）看妳多厲害（臺語）。
           （走向馬路）
    3.上開監視錄影影片中對話之乙男即為本案被告，業據被告
      於本院審理中自承在卷（見本院卷第207 頁）；證人即告
      訴人陳漢玉於本院審理中亦證稱：案發當時在場的就是我
      、被告和被告太太李雅婷，被告罵我的時候我剛好走進家
      門，我就在門口紗鐵門裡面等語（見本院卷第208 頁至第
      209 頁），故勘驗結果之甲女為告訴人陳漢玉、丙女為被
      告之妻李雅婷亦堪認定。
（三）依上述勘驗結果可知，案發當時被告是在與告訴人發生口
      角爭執之對話脈絡下，說出「下西下井」及「衝你娘機掰
      」等言詞。被告與告訴人發生爭執之過程中，原即僅有被
      告、被告之妻李雅婷與告訴人3 人在進行對話，告訴人進
      入家門消失於監視錄影畫面後，被告與被告之妻李雅婷仍
      停留於告訴人家門口大聲言語及吼叫，證人即告訴人陳漢
      玉於本院審理時證稱：被告對著我罵「衝你娘機掰」時我
      就在我家門口紗鐵窗裡面等語（見本院卷第208 頁至第20
      9 頁）；參以前述勘驗結果所示，被告說出「衝你娘機掰
      」言詞時，是在被告與告訴人發生口角爭執後之密接時間
      、地點所為，顯是接續與告訴人口角之對話脈絡，而被告
      不但刻意轉頭朝向告訴人住家方向陳述，於畫面外之男子
      向被告詢問：「你們在幹嘛？（臺語）」時，被告之回應
      亦為立即指向告訴人住家門口方向，並稱：「她自己來討
      罵的（臺語）」。故縱被告說出「衝你娘機掰」時告訴人
      已進入自己住家內，綜觀上情仍足使不特定在場見聞之人
      認知被告「衝你娘機掰」言詞實係針對告訴人之謾罵。再
      由被告回應「她自己來討罵的（臺語）」等語亦可知被告
      行為時主觀上確有公然侮辱之犯意甚明，並非單純一己情
      緒性發洩之詞。
（四）又被告案發時所稱「下西下井（臺語）」一語，係臺灣閩
      南語丟人現眼之意思，「你娘機掰」之字面雖指女子外生
      殖器，但通常衍伸寓指言行令人厭惡而予羞辱之意，上開
      言詞依社會通念，均屬貶損他人名譽感情之抽象謾罵，客
      觀上足使受辱罵者感到難堪與屈辱，而具有貶抑他人之意
      ，確為侮辱言詞。由前述被告口出「下西下井」、「衝你
      娘機掰」等語之對話情境是在被告與告訴人發生口角爭執
      後為之，衡諸被告上述語意於社會上一般的看法，及被告
      之動機、目的、行為時所受之刺激、所用語句、語氣、內
      容，已有其針對性及目的性，而非一般情緒表達或口頭禪
      ，而係在不滿情緒下針對告訴人所為之攻擊性言詞，自屬
      侮辱無誤。被告辯稱該等言詞沒有侮辱意思或不是對告訴
      人所說，及辯護人辯稱當時雙方爭執已經結束，無法辨識
      「衝你娘機掰」之詞是針對何人，被告主觀上無公然侮辱
      犯意等節，均不足採信。
三、按當事人聲請調查之證據，法院認為不必要者，得以裁定駁
    回之；又待證事實已臻明瞭無再調查之必要者，應認為不必
    要，刑事訴訟法第163 條之2 第1 項、第2 項第3 款分別定
    有明文。查檢察官聲請傳喚證人陳雪紅，為證明被告本案辱
    罵告訴人之言詞內容，然此部分事實依卷附監視錄影、錄音
    影片檔案及勘驗結果事實已臻明確，業如前述，依前開說明
    ，本院認並無調查前開證據之必要，併此敘明。
四、綜上所述，本案事證明確，被告所犯公然侮辱之犯行堪予認
    定，應依法論科。
參、論罪科刑部分
一、核被告所為，係犯刑法第309 條第1 項之公然侮辱罪。
二、爰以行為人之責任為基礎，審酌被告為智識成熟之人，縱因
    鄰居間糾紛與告訴人發生爭執，仍應互相尊重，並以理性方
    式解決問題，惟被告竟無視他人之人格尊嚴，在不特定人均
    得共見共聞之告訴人住處外騎樓處，以不堪言詞任意辱罵告
    訴人而損及他人名譽，且犯後猶否認犯行，所為實不足取。
    兼衡被告自陳之犯罪動機、犯罪時所受刺激、犯罪手段與情
    節、自陳與告訴人平時相處情形，告訴人之名譽、人格因被
    告言詞所受損害程度；並考量被告雖有意願與告訴人和解，
    然因告訴人並無意願而未適度賠償告訴人所受損害，被告前
    無其他前科之素行，及其於本院審理中自述之智識程度、家
    庭經濟生活狀況（因涉及被告個人隱私，不予揭露，詳參被
    告本院卷第228 頁）等一切情狀，量處如主文所示之刑，並
    諭知易科罰金之折算標準。
肆、不另為無罪部分
一、公訴意旨另以：被告於109 年5 月31日21時15分許，在告訴
    人位於高雄市○○區○○路0 段00號住處外之騎樓處，因細
    故而與告訴人口角爭執，詎被告竟基於公然侮辱之犯意，在
    不特定人得共見共聞之上址騎樓處，以「幹你娘」、「幹你
    娘機掰」（臺語）之不堪入耳言詞辱罵告訴人，足以貶損告
    訴人之人格。因認被告此部分亦涉有刑法第309 條第1 項之
    公然侮辱罪嫌等語。
二、按告訴人之告訴係以使被告受刑事訴追為目的，是其陳述是
    否與事實相符，仍應調查其他證據以資審認；再被害人之陳
    述固得為證據資料，然被害人與被告係立於相反立場，其所
    述被害情形，難免不盡實而有虛偽性之危險；故被害人之陳
    述，除須無瑕疵可指外，尚應調查其他必要之證據，以察其
    是否與事實相符，亦即尚須有補強證據以擔保其真實性，始
    得採為斷罪之依據。另檢察官對於起訴之犯罪事實，應負提
    出證據及說服之實質舉證責任，倘其所提出之證據，不足為
    被告有罪之積極證明，或其指出證明之方法，無從說服法院
    以形成被告有罪之心證，基於無罪推定之原則，自應為被告
    無罪判決之諭知。
三、證人即告訴人陳漢玉雖於本院審理中證稱：被告於案發時、
    地除了罵我「下西下井」、還有罵「創你娘機掰」、「幹你
    娘」、「幹你娘機掰」等語（見本院卷第208 頁、第211 頁
    ）。而關於被告辱罵告訴人「幹你娘」、「幹你娘機掰」等
    語之時間點，證人即告訴人陳漢玉是證稱：我門一打開進到
    屋子裡面的時候，就聽到被告罵我「幹你娘」、「幹你娘機
    掰」，我當時還在紗門門口，被告罵我「幹你娘機掰」，被
    告妻子就伸手過去，被告又罵一次「幹你娘」，被告妻子又
    伸手一次等語（見本院卷第216 頁至第217 頁）。然依上開
    本院勘驗結果，在告訴人進入屋內、消失於監視錄影畫面後
    ，被告與被告妻子李雅婷雖有在告訴人門口大聲言語及吼叫
    ，但其言詞內容僅有「你小孩好棒喔! 」、「有沒有厲害（
    臺語）？」、「有沒有好棒棒？」、「好棒喔！你小孩好棒
    喔！」等語，被告妻子李雅婷兩次作勢手嗚被告嘴巴前後，
    被告亦僅有持續拍手和吼叫，並無辱罵「幹你娘」、「幹你
    娘機掰」之情，有前述本院勘驗結果可佐。另經本院當庭勘
    驗被告所提供之「手機錄音.m4a」檔案，錄音內容與上開監
    視錄影勘驗結果所示之聲音相同，亦有本院勘驗筆錄可參（
    見本院卷第206 頁），故檢察官主張被告亦有辱罵告訴人「
    幹你娘」、「幹你娘機掰」乙節，實僅有告訴人之單一指述
    ，且告訴人此部分證述內容與客觀錄音錄影勘驗結果不符，
    尚難憑採。
四、告訴人即告訴代理人雖另主張被告提出之「手機錄音」檔案
    內容疑遭變造，然該檔案錄音未聽聞「幹你娘」、「幹你娘
    機掰」等語之情形，互核與本案監視錄影「0000000_21h00m
    _ch02 」檔案內容並無二致，有上述本院勘驗結果可參；況
    告訴人及告訴代理人所質疑之上開檔案，甚錄有被告前揭辱
    罵告訴人「下西下井」、「衝你娘機掰」等語之內容，若該
    手機錄音檔案確經被告變造，被告當可一併刪除該段內容，
    並無徒留該段言詞佐證自己犯罪之必要，故告訴人及告訴代
    理人上開主張，亦不足採。
五、綜上所述，檢察官所舉前開證據，尚不足以證明被告有以「
    幹你娘」、「幹你娘機掰」等語公然侮辱告訴人之犯行，原
    應為無罪之諭知，然被告此部分與前揭公然侮辱有罪部分為
    實質上一罪關係，自應就此部分不另為無罪之諭知。
據上論斷，應依刑事訴訟法第299 條第1 項前段，刑法第309 條
第1 項、第41條第1 項前段，刑法施行法第1 條之1 第1 項，判
決如主文。
本案經檢察官廖春源提起公訴，檢察官陳俊宏、郭武義到庭執行
職務。
中    華    民    國    110   年    11    月    9     日
                  刑事第十三庭  審判長法  官  陳紀璋
                                      法  官  李怡蓉
                                      法  官  翁瑄禮
以上正本證明與原本無異。
如不服本判決應於收受送達後20日內向本院提出上訴書狀，並應
敘述具體理由；如未敘述上訴理由者，應於上訴期間屆滿後20日
內向本院補提理由書（均須按他造當事人之人數附繕本）「切勿
逕送上級法院」。
因疫情而遲誤不變期間，得向法院聲請回復原狀。
中    華    民    國   110    年    11    月    9     日
                                      書記官  夏鴻鈞
附錄本案論罪科刑法條：
中華民國刑法第309條
公然侮辱人者，處拘役或9千元以下罰金。
以強暴犯前項之罪者，處1 年以下有期徒刑、拘役或1 萬5 千元
以下罰金。
以上正本證明與原本無異。
如不服本判決應於收受判決後20日內向本院提出上訴書狀，並應
敘述具體理由。其未敘述上訴理由者，應於上訴期間屆滿後20日
內向本院補提理由書(均須按他造當事人之人數附繕本)「切勿逕
送上級法院」。
                                書記官  夏鴻鈞
中    華    民    國   110    年    10    月    31    日